【裁判字號】    98,交聲,320
【裁判日期】    980930
【裁判案由】    交管條例聲異
【裁判全文】
臺灣板橋地方法院交通事件裁定         98年度交聲字第320號
原處分機關  交通部公路總局臺北區監理所蘆洲監理站
異  議  人
即受處分人  甲○○
上列異議人因違反道路交通管理處罰條例案件，對於交通部公路
總局臺北區所監理蘆洲監理站於民國98年2 月9 日以北監蘆字第
裁46-C00000000號違反道路交通管理事件裁決書所為之處分，聲
明異議，本院裁定如下：
    主  文
異議駁回。
    理  由
一、異議意旨略以：異議人於民國97年12月13日晚間10時19分許
    ，騎乘車牌號碼CNZ-086 號重型機車，行經臺北縣板橋市○
    ○路與智樂路口時的交通號誌是黃燈轉紅燈，並非闖紅燈，
    希望警察不要為了績效亂開罰單，爰聲明異議，請求撤銷原
    處分云云。
二、按汽車駕駛人，行經有燈光號誌管制之交岔路口闖紅燈者，
    處新臺幣一千八百元以上五千四百元以下罰鍰，並記違規點
    數三點，道路交通管理處罰條例第53條第1 項、第63條第1
    項第3 款分別定有明文。
三、經查：本件異議人即受處分人甲○○於97年12月13日晚間10
    時19分許，騎乘車牌號碼CNZ-086 號重型機車行經臺北縣板
    橋市○○路與智樂路口時，於管制燈號為紅燈時闖紅燈，經
    臺北縣政府警察局海山分局新海派出所警員宋羅晟當場掣單
    舉發，嗣異議人向原處分機關提出申訴，經原舉發機關於98
    年1 月22日以北縣警海交裁字第0980000988號函覆「…本案
    經本分局舉發員警稱於97年12月13日執行勤務行經板橋市○
    ○○○○街口時，見台端駕車號CNZ-086 重機車由中正路直
    行（往國光路方向），行經板橋市○○○○○街口時，該中
    正路之號誌已轉換為紅燈，台端由中正路直行行經該路口，
    未停等待中正路號誌轉換為綠燈，仍闖越繼續直行行駛，已
    影響智樂街綠燈車輛通行之路權，於是依法攔查，並依道路
    交通管理處罰條例第53條規定舉發單號C00000000 號通知單
    。次查員警係於值勤時行經該路口，目睹該違規行為才予以
    攔停。」等語，嗣原處分機關於98年2 月9 日以北監蘆字第
    裁46-C00000000號違反道路交通管理事件裁決書，依道路交
    通管理處罰條例第53條第1 項之規定，裁處汽車駕駛人即異
    議人罰鍰新臺幣一千八百元，並記違規點數三點，異議人於
    同日收受該裁決書後，於同日提起聲明異議等情，有上開裁
    決書、交通部公路總局臺北區監理所蘆洲監理站送達證書、
    申訴書、原舉發機關臺北縣政府警察局海山分局98年1 月22
    日北縣警海交裁字第0980000988號函、臺北縣政府警察局97
    年12月13日北縣警交字第C00000000 號舉發違反道路交通管
    理事件通知單（以下簡稱舉發通知單）等件影本附卷可稽。
    又舉發本件違規之臺北縣政府警察局海山分局新海派出所警
    員宋羅晟到庭結證稱：我跟同事在板橋市○○路板橋國中大
    門馬路旁邊取締闖紅燈的勤務，異議人從中正路過來，往板
    橋國中的方向行進，途中經過中正路、智樂路交叉口，當時
    中正路上的號誌是紅燈，他穿越紅燈下的停止線，往我們的
    方向前進被我們攔下，我們依規定舉發他闖紅燈。（問：當
    時你站的位置距離中正路、智樂路的交叉路口多遠？）應該
    在10公尺之內（庭呈現場平面位置圖）。（問：異議人騎機
    車行經上開交叉路口號誌燈下的停止線時，你是否有清楚看
    到？）是的。（問：異議人說當時號誌是黃燈轉換到紅燈的
    時候，是否如此？）不是。我確定當時號誌變成紅燈之後，
    我們才攔停異議人的。（問：異議人騎機車行經上開路口號
    誌燈下的停止線時，號誌變成紅燈已經多久了？）通常我們
    開單時會注意變燈的時候盡量不要攔停，所以我們是在從變
    成紅燈之後的4 、5 秒時候，已經確定已經完全變成紅燈，
    沒有爭議的情形下，才會將騎士攔下。（問：你當時有將舉
    發通知單的通知聯交給異議人收受，並請他在收受通知聯者
    欄簽名嗎？）有，我有要把舉發通知單給他，請他簽名，但
    是他拒簽。一般違規人如果拒簽也拒收，我會在通知單上寫
    「拒簽收」，本件是寫拒簽，所以我應該是有把舉發通知單
    給異議人。（問：你除了請異議人簽名他拒簽之外，你有無
    做其他的動作？）有告知異議人所違規的事實。（問：你有
    無告知他應到案處所？）有。（問：有無告知他應到案日期
    ？）有。（問：異議人當時為何拒簽？）他當時一開始是我
    不要開他，或是開便宜一點，但是我並沒有答應，我告訴他
    我必須依照違規事實來舉發，並告訴他說如果有任何異議的
    話可以去申訴等語（參見本院98年4 月24日訊問筆錄），並
    有證人宋羅晟繪製之現場圖一份在卷可稽。徵諸證人宋羅晟
    為依法執行交通勤務之警員，與異議人素不相識，亦無仇隙
    ，則證人自無甘冒自身觸犯偽證罪而為不實陳述之理，其證
    詞應可採信。又按交通警員掣單舉發違反道路交通管理處罰
    條例所列之違規事實，本質上為行政處分，係公務員基於職
    務上權力，依法就特定之具體事件所為具有公法上效果之單
    方行政行為，基於公務員為公法上行為具有公信力之原則，
    該行政處分當可被推定為真正，其據以依法處分之事實認定
    亦為真正無誤。本此公信原則，立法者以道路交通管理處罰
    條例第92條之授權，賦予行政機關制定違反道路交通管理事
    件統一裁罰基準及處理細則，使勤務警員得當機處分以達其
    維護交通秩序、安全之行政目的，否則國家行政勢必窒礙難
    行。而異議人僅空言泛稱其無上開違規之情，對於其主張舉
    發有誤未能提出相關事證以供調查，本院經查亦無任何證據
    足資證明員警有捏造事實違法取締之情事，則值勤員警本其
    維護交通秩序、安全職責所為之舉發，自應受到合法、正確
    之推定。從而，異議人於上開時、地有駕車行經有燈光號誌
    管制之交岔路口闖紅燈之違規事實，洵堪認定，原處分機關
    據以援引前開規定，裁處異議人即受處分人罰鍰新臺幣一千
    八百元，並記違規點數三點，於法並無違誤，本件異議為無
    理由，應予駁回。
據上論斷，應依道路交通管理處罰條例第87條第2 項，道路交通
案件處理辦法第19條，裁定如主文。
中    華    民    國    98    年    9     月    30    日
                        交通法庭  法  官  戴嘉清
以上正本證明與原本無異。
如不服本裁定應於送達後5 日內向本院提出抗告狀。
                                  書記官  廖貞音
中    華    民    國    98    年    9     月    30    日


司法院資訊處製作；財團法人民間司法改革基金會備份。
